【裁判字號】    99,台上,2720
【裁判日期】    990506
【裁判案由】    違反槍砲彈藥刀械管制條例
【裁判全文】
最高法院刑事判決            九十九年度台上字第二七二０號
上  訴  人  甲○○
            丙○○
            乙○○
上 列一 人
選任辯護人  任鳴鉅律師
上列上訴人等因違反槍砲彈藥刀械管制條例案件，不服台灣高等
法院中華民國九十七年五月十五日第二審判決（九十六年度上訴
字第五五一號，起訴案號：台灣台北地方法院檢察署九十三年度
偵字第二一八二六號、九十四年度偵緝字第八八二號），提起上
訴，本院判決如下：
    主  文
上訴駁回。
    理  由
按刑事訴訟法第三百七十七條規定，上訴於第三審法院，非以判
決違背法令為理由，不得為之。是提起第三審上訴，應以原判決
違背法令為理由，係屬法定要件。如果上訴理由書狀並未依據卷
內訴訟資料，具體指摘原判決不適用何種法則或如何適用不當，
或所指摘原判決違法情事，顯與法律規定得為第三審上訴理由之
違法情形，不相適合時，均應認其上訴為違背法律上之程式，予
以駁回。本件上訴人乙○○上訴意旨略以：(一)關於乙○○部分，
除共同被告丙○○之警詢及偵查自白外，別無其他積極證據證明
，自不得以丙○○之自白，作為有罪判決之唯一證據。(二)丙○○
之警詢及偵查筆錄均無證據能力。原判決援引大法官會議第五八
二號解釋為理由，且認定丙○○之警詢陳述無證據能力。丙○○
偵查中陳述雖經具結，但未予乙○○詰問之機會，亦無證據能力
，原判決竟又認定丙○○於警詢及偵查中陳述有證據能力，其判
決理由顯有矛盾。況丙○○於法院審理中以證人身分到庭陳述，
已證述乙○○未有不法犯行，原判決不採該項證述，反而採信無
證據能力之警詢及偵訊陳述，不唯理由不備，且採證違法。(三)甲
○○並未供稱有向乙○○商借槍、彈，乙○○與人並無冤仇，無
持有槍、彈報復之犯意，甲○○亦自承曾為幫派份子，調借槍、
彈較容易，何需向乙○○商借，原判決未敘明乙○○有何犯罪意
圖，逕認甲○○向乙○○商借槍、彈，違反經驗法則。(四)本件槍
擊地點係甲○○因工程債務與人發生糾紛之地點，故警方鎖定犯
罪嫌疑人為甲○○，又因甲○○與乙○○係舊識且交往頻繁，警
方懷疑乙○○亦係幫派份子，於警詢時即要丙○○供述槍、彈係
乙○○所提供，而丙○○因涉有其他案件，恐遭羈押，經警以不
正方式取供而誣攀乙○○，業據丙○○於法院審理時證述甚明，
足證丙○○之警詢及偵查中之供述出於利誘，不得為證據。復查
統一超商之報案監視錄影帶因錄影畫面模糊而無法鑑定，警員彭
錚光於法院審理時竟證稱將監視錄影帶影像做成照片及錄影帶，
持以詢問線民，線民指稱係丙○○云云，何以專業鑑定機關無從
鑑定，警員依線民指證卻能夠明確指證係丙○○所為，其判決理
由已有矛盾，且該「線民」屬重要證人，原審就此重要證人未予
傳證，即有應於審判期日調查之證據而未予調查之違法。又報案
錄音帶送請法務部調查局進行聲紋鑑定，認定兩者語音特徵相似
率約百分之七十五，研判與丙○○本人聲音音質相同，惟何以特
徵相似率為百分之七十五即可認定係出於同一人？其依據為何，
鑑定證人耿良才亦未提出判定之專業證據，自不得僅以其個人主
觀判定作為證據，原審此部分理由，亦有不備，有違背法令之虞
云云。上訴人丙○○上訴意旨略以：原判決僅以丙○○於交保獲
釋後，未於檢察官詢問時積極陳明遭警詐欺利誘之情，驟認定丙
○○之警詢具任意性，然對司法警察取證時所使用不正方法之強
制性是否延伸至檢察官偵訊時，仍未釐清，遽採為判決基礎，有
違證據法則云云。上訴人甲○○上訴意旨略以：丙○○固曾於警
、偵訊時自白，然於嗣後偵訊及第一審時，均否認犯案，復表示
係受警方不正當取供而自白並誣攀其他共犯，其供述前後矛盾，
又乏積極證據可佐，尚不得以此作為不利於甲○○之認定。原審
未就丙○○警詢筆錄調查是否具有較可信之特別狀況，顯有應於
審判期日調查之證據而未予調查、亦未進行嚴格之證明程序云云
。上訴人丙○○、甲○○上訴意旨另均以：(一)原審未就丙○○聲
請將報案錄音帶另送聲紋比對鑑定部分為調查，僅引用第一審判
決之內容，惟前開證據為認定事實及適用法律基礎之證據，事實
審法院未再予調查，又未裁定駁回，顯有依法應於審判期日調查
之證據而未予調查及判決不備理由之違誤。又甲○○於原審請求
調閱其與丙○○之電話通聯紀錄，原審雖已向台灣大哥大股份有
限公司函查，然該公司覆以已逾保存期限故無法提供等語後，原
審未就此部分繼續調查，即與未經調查無異，屬應於審判期日調
查之證據未予調查之違法。(二)查孫宗仰於民國九十二年十二月十
日遭槍擊後，賴全林旋即透過訴外人，於次日即與孫宗仰及甲○
○達成和解，公訴人對此部分事實亦不爭執，則甲○○即無需要
求丙○○於九十四年十二月十四日至賴全林公司處開槍示威洩憤
，甲○○實無教唆丙○○犯本案之動機。原審就上情何以不足據
為有利於甲○○之認定，未為合理之推斷、說明，顯然違反論理
法則，亦有判決不備理由之違法事由。(三)本案並無扣案槍枝、槍
枝取得來源、去向、錄影畫面等積極證據足資證明丙○○犯罪且
為同案被告之共犯，原審竟為有罪之認定，顯有適用法則不當及
認定事實未憑證據之違法云云。惟查原判決依憑丙○○於警詢、
偵查時之自白，證人向萬年、彭錚光、耿良才之證言，案發現場
扣得之子彈彈殼十顆及屋內採獲之彈頭銅包衣碎片六件、彈頭融
化變形之鉛金屬五件，內政部警政署刑事警察局九十二年十二月
三十一日刑鑑字第０九二０二四００二九號槍彈鑑定書，第一審
法院九十三年度訴字第九八七號刑事判決，統一超商監視錄影帶
，報案錄音帶，台北市政府警察局勤務指揮中心受理各類案件紀
錄單，法務部調查局九十五年六月二十八日調科參字第０九五０
０二九一九八０號聲紋鑑定報告書，第一審勘驗筆錄等證據，資
以認定上訴人等有原判決事實欄所記載之犯罪事實，因而撤銷第
一審之科刑判決，改判仍依修正前刑法牽連犯之規定，從一重論
處甲○○、乙○○、丙○○共同未經許可，持有可發射金屬或子
彈具有殺傷力之槍枝罪刑（均累犯，甲○○、乙○○各處有期徒
刑三年八月，併科罰金新台幣〈下同〉十萬元，丙○○處有期徒
刑一年十月，併科罰金八萬元，併為相關從刑之諭知），已詳述
其依憑之證據及認定之理由。對於上訴人等均矢口否認有何持有
槍、彈恐嚇他人之犯行，甲○○辯稱：孫宗仰遭槍擊後，賴全林
旋於翌日與伊及孫宗仰達成和解，雙方誤會冰釋，伊並無教唆丙
○○開槍示威洩憤之必要及動機，丙○○於警詢及偵查中所言不
實云云；乙○○辯稱：本案與伊無關，丙○○於警詢及偵查中所
言不實云云；丙○○則辯稱：伊並無開槍恐嚇及在統一超商外撥
打公用電話報案之行為，伊於警詢及偵查中之自白，與事實不符
云云。經綜合調查證據之結果，認不可採，已在判決內詳予指駁
，並說明其理由。原判決所為論述，核與卷證資料相符，從形式
上觀察，並無違背法令之情形。按採證認事、證據之取捨及證據
證明力之判斷，俱屬事實審法院之職權，苟無違背證據法則，自
不能指為違法。且：（一）、原判決除依憑丙○○於警詢、偵查
時之自白外，尚有證人向萬年、彭錚光、耿良才之證言，案發現
場扣得之子彈彈殼、彈頭銅包衣碎片、彈頭融化變形之鉛金屬，
統一超商監視錄影帶，報案錄音帶，台北市政府警察局勤務指揮
中心受理各類案件紀錄單，法務部調查局九十五年六月二十八日
調科參字第０九五００二九一九八０號聲紋鑑定報告書等證據，
資以認定上訴人等之犯行。就丙○○於警詢、偵查時之陳述，如
何具有證據能力，於警詢時所為之證述與審理中陳述不符，警詢
陳述如何具有較可信之特別情況，且為證明犯罪事實存否所必要
，自得為證據等情，原判決已詳述其理由，經核並無採證違法情
形。又依現行法，並未強行規定檢察官必須待被告在場，始得訊
問證人、鑑定人，自不發生在偵查中應行交互詰問（或經被告為
反對詰問）之問題，此與在審判中應經交互詰問者不同。乙○○
上訴意旨(一)(二)漫指原判決理由不備、採證違法云云，並非適法之
第三審上訴理由。（二）、丙○○警詢筆錄，經第一審勘驗警詢
錄音帶結果，並無遭警員以強暴、脅迫、利誘、詐欺、疲勞訊問
、違法羈押或其他不正之方法取供之情事，雖丙○○於審理時辯
稱警員稱如伊承認本案，即不再移送吸毒部分，且警員稱承認不
會有事，故伊於警詢時之自白，實係警員要求伊承認云云。原判
決亦說明：丙○○曾有多次犯罪前科紀錄，並非初次犯罪之人，
且係具有相當社會經驗之成年人，於為警查獲後，豈有僅因警員
以施用毒品之輕罪相脅，要求其頂罪，即貿然同意，率爾承認而
自陷於開槍恐嚇重罪之可能？因認其於警詢之自白，應係出於任
意性，自有證據能力。又丙○○為警拘提到案後翌日即九十三年
九月一日接受檢察官訊問時亦自白犯行，經檢察官交保釋放後，
於九十四年六月十四日、二十二日檢察官訊問時，仍不否認持槍
朝賴全林之公司射擊之犯行，倘警員確有以向檢察官求情交保為
利誘，衡情丙○○於交保獲釋後，理應於嗣後檢察官訊問時，即
陳明其遭警員利誘詐欺始為前開自白，其竟不此為，益證丙○○
並無遭司法警察以不正方法取供，復無證據足認其於偵查中之自
白係司法警察違背法定程序所取得，其於偵查時之自白，自有證
據能力等情，原判決均已於理由內詳細說明，並無上訴人等上訴
意旨所指理由不備或採證違法情形。（三）、丙○○於槍擊恐嚇
後，即以公用電話撥打一一０報案乙節，業據丙○○於警詢及偵
查時自承在卷，原判決依憑上開自白以及證人即承辦警員彭錚光
於第一審證稱：案發後，其根據報案電話號碼調閱發話地點之便
利商店監視錄影帶，將影像做成照片及錄影帶，持以詢問線民，
線民指稱係四海之小白（即丙○○）。又報案錄音帶經第一審送
請法務部調查局進行聲紋鑑定結果，認「送鑑錄音帶之待鑑疑為
『丙○○』男子聲音，經與本局採樣之丙○○聲調，以聆聽比對
法及聲紋圖譜特徵比對法比對分析結果，研判與丙○○本人聲音
音質相同（語音特徵相似率高於百分之七十以上者，即判定音質
相同）」，復經鑑定人耿良才於第一審到庭證稱：如音質相似率
達百分之七十以上，即研判音質相同，意即被鑑定對象與送鑑聲
音原則上應係出於同一人等語，足認前述報案錄音帶錄得之對話
，係出於丙○○之口無訛等情。原判決就如何確定槍擊案發生後
打電話報警者即為丙○○，已詳細說明其憑據，經核並無不合，
縱統一超商之監視錄影帶經鑑定結果，無法擷取報案者臉部或其
他身體特徵以資比對，故無法鑑定，然並無礙上開認定結果。上
開聲紋鑑定已臻完備，台灣大哥大股份有限公司既函覆稱甲○○
與丙○○之電話通聯紀錄已逾保存期限故無法提供，自已無從再
行調取該通聯紀錄查證，原審未為無益之調查，並無應於審判期
日調查之證據未予調查之違法。又乙○○於原審並未聲請傳喚彭
錚光所稱之線民，於上訴法律審之本院後，始提出並主張原審應
傳喚該線民，自非依據卷內訴訟資料執為指摘，均非合法之第三
審上訴理由。（四）、原判決理由敘述：丙○○與賴全林或賴志
明間素無怨隙，丙○○豈有無端率爾開槍而甘冒重刑之理？且甲
○○前曾協助丙○○處理其父之後事，而有恩於丙○○，衡情丙
○○應無設詞攀誣甲○○之可能，益徵丙○○確係受甲○○指示
而為開槍示警之舉。是縱令甲○○於孫宗仰遭槍擊後翌日即與賴
全林達成和解，亦不足據為有利於甲○○之認定等情。並無丙○
○、甲○○上訴意旨所指判決不備理由情形。上訴人等其餘上訴
意旨所指，核係對原審取捨證據與自由判斷證據證明力之職權行
使及原判決理由已經說明之事項，或就與犯罪構成事實無關之枝
節問題，或就不影響於判決本旨事項再為事實上之爭辯，徒以自
己之說詞，泛指其為違法，並為單純事實上之爭執，皆非適法之
第三審上訴理由，渠等上訴違背法律上之程式，應予駁回。又原
判決關於上訴人等牽連所犯恐嚇危害安全罪（刑法第三百零五條
）部分，查屬刑事訴訟法第三百七十六條第一款不得上訴第三審
之案件，上訴人等對此部分一併提起上訴，自非法之所許，應併
予駁回，合予指明。
據上論結，應依刑事訴訟法第三百九十五條前段，判決如主文。
中    華    民    國  九十九  年    五    月    六    日
                      最高法院刑事第二庭
                          審判長法官  莊  登  照
                                法官  陳  世  淙
                                法官  徐  昌  錦
                                法官  許  錦  印
                                法官  呂  丹  玉
本件正本證明與原本無異
                                      書  記  官
中    華    民    國  九十九  年    五    月    十    日
                                                      Ｅ

司法院資訊處製作；財團法人民間司法改革基金會備份。
